【裁判字號】    98,台抗,82
【裁判日期】    980219
【裁判案由】    請求離婚酌定子女監護權
【裁判全文】
最高法院民事裁定                九十八年度台抗字第八二號
再 抗告 人  甲○○
非訟代理人  任秀妍律師
上列再抗告人因與相對人乙○○間請求離婚等事件，酌定子女監
護權部分，對於中華民國九十七年十二月二十六日台灣高等法院
台中分院裁定（九十六年度家抗字第一三號），提起再抗告，本
院裁定如下：
    主  文
原裁定廢棄。
    理  由
按當事人得於撤銷婚姻或離婚之訴第一審或第二審言詞辯論終結
前，附帶請求法院於認原告之訴為有理由時，並定對於未成年子
女權利義務行使負擔之內容及方法，為民事訴訟法第五百七十二
條之一第一項所明定。又當事人或利害關係人僅就該附帶請求部
分之裁判聲明不服者，適用關於抗告程序之規定，同法第五百八
十二條之一第三項亦定有明文。本件相對人對再抗告人提起離婚
之訴，並附帶請求法院酌定對於未成年子女權利義務行使負擔之
內容及方法，經第一審法院（即台灣台中地方法院－下稱台中地
院）於民國九十五年八月二十八日以九十五年度婚字第二四七號
判決判准離婚，並諭知對於雙方所生之子丙○○權利義務之行使
負擔由再抗告人與相對人共同任之。再抗告人僅就酌定對於丙○
○權利義務之行使負擔部分提起上訴，依前開說明，自應適用關
於抗告程序之規定。又酌定子女監護權事件，屬非訟事件，而九
十四年八月五日修正施行之非訟事件法，關於事件之管轄及審理
程序，與修正前規定不同。依修正非訟事件法第四十四條第一項
規定，抗告，除法律另有規定外，由地方法院以合議裁定之。本
件抗告程序，自應由台中地院組成合議庭裁定始為正辦，乃台中
地院疏未注意及此，竟將再抗告人之抗告函送非管轄法院之原法
院，已有未合。而原法院未將案卷退回，逕為本件抗告程序之審
理及裁定，亦難謂於法無違。再抗告人雖未指摘及此，惟原裁定
既當然違背法令，自屬無可維持。再抗告意旨，指摘原裁定不當
，聲明廢棄，非無理由。爰將原裁定廢棄，由原法院另為適當之
處理。末查原法院對本件誤依修正前非訟事件法進行抗告程序之
審理及裁定，再抗告人以其違背法令為理由提起再抗告，合於修
正前非訟事件法第二十七條規定，本院既為原法院之直接上級法
院，自應受理並為裁定，附此敘明。
據上論結，本件再抗告為有理由。依非訟事件法第四十六條、民
事訴訟法第四百九十五條之一第二項、第四百七十七條第一項、
第四百七十八條第二項，裁定如主文。
中    華    民    國  九十八  年    二    月   十九   日
                      最高法院民事第四庭
                          審判長法官  許  朝  雄
                                法官  陳  淑  敏
                                法官  鄭  玉  山
                                法官  黃  義  豐
                                法官  袁  靜  文
      本件正本證明與原本無異
                                      書  記  官
中    華    民    國  九十八  年    三    月    四    日
                                                     m


司法院資訊處製作；財團法人民間司法改革基金會備份。
